臺灣臺北地方法院刑事判決　　　　　　　　　　　　九十二年度交易字第四一五號
　　公　訴　人　臺灣臺北地方法院檢察署檢察官
　　被　　　告　乙○○
　　　　　　　　甲○○
右列被告等因業務過失傷害等案件，經檢察官提起公訴（九十二年度偵字第六一五號
、第一二八四八號），本院判決如左：
    主    文
乙○○從事業務之人，因業務上之過失傷害人致重傷，處有期徒刑玖月。
甲○○無罪。
    事    實
一、乙○○為營業小客車（計程車）司機，負責駕駛營業小客車載運乘客，為從事駕
    駛業務之人；民國九十一年十月十七日凌晨零時二十分許，乙○○駕駛車牌號碼
    ＢＹ－一八七號營業小客車，沿臺北市○○○路○段平面道路北向南方向外側車
    道行駛，行經該路段與長春路交岔路口，右轉西向擬進入長春路之際，原應注意
    汽車行駛至交岔路口，轉彎車應讓直行車先行，而當時天氣晴、夜間有照明、視
    距良好，市區○○道路乾燥、無缺陷及障礙，行車管制號誌運作正常，依其智識
    、能力，又無不能注意之情事，詎乙○○竟疏未注意右後方有無直行車輛並讓直
    行車先行，貿然右轉，適有丁○○服用酒類達血液酒精濃度八五‧一毫克＼公合
    （折合呼氣酒精濃度０‧四二五五毫克＼公升）程度，猶騎乘車牌號碼ＡＢＶ－
    三七二號動力交通工具重型機車後載友人戊○○，沿臺北市○○○路○段平面道
    路北向南方向外側車道行駛，行經該路段與長春路交岔路口，擬由北向南方向直
    行通過路口，亦疏未注意車前狀況、隨時採取必要之安全措施，因酒後注意力、
    反應力、平衡感、穩定性、守法意識、駕駛能力均降低、見路口南北向行車管制
    號誌已轉變為黃燈，遂貿然快速前行，嗣發覺乙○○所駕車輛開始轉彎已閃煞不
    及，丁○○、戊○○所乘機車左側車身、把手遂猛力撞擊乙○○所駕車輛右前車
    門、車輪、右後視鏡，乘客戊○○因而跌落地面，受有右腕舟狀骨骨折、臉部一
    ×一公分擦傷、雙膝五×四公分擦傷、雙手擦傷之傷勢，丁○○暨所乘機車則失
    控續衝向路口西南方，恰有甲○○駕駛車牌號碼七Ｂ－五四八號營業小客車沿臺
    北市○○路由西向東方向行駛，行至該路段與新生北路二段平面道路交岔路口，
    因遇行車管制號誌圓形紅燈，全車身跨越路口西向東方向長春路停止線、暫停在
    路口西南角，丁○○所乘機車車頭遂復猛力撞擊甲○○所駕營業小客車左前葉子
    板，丁○○因而彈起、跌落地面，受有頸椎第三、四節骨折、第四、五節移位、
    缺氧性腦病變之傷勢，導致四肢癱瘓、呼吸衰竭、呼吸器依賴，雖經住院、手術
    治療，中樞神經系統機能仍遺存極度障害，終身無法工作，需醫療護理及專人周
    密照顧，達身體上重大不治傷害之程度。乙○○肇事後，於員警到達現場及醫療
    院所處理時，不逃避接受裁判而當場向警員自首、承認為肇事人而願接受裁判（
    甲○○涉犯業務過失傷害致重傷罪嫌部分，由本院另為無罪判決，詳如後述；丁○○涉犯過失傷害罪嫌部分未據告訴，另涉犯服用酒類不能安全駕駛動力交通工
    具而駕駛罪嫌部分，未據檢察官起訴）。
二、案經臺灣臺北地方法院檢察署檢察官指定丁○○胞弟丙○○代行告訴及戊○○訴
    由臺北市政府警察局中山分局報請臺灣臺北地方法院檢察署檢察官偵查起訴。
    理    由
壹、有罪部分
甲、程序方面
一、按告訴乃論之罪，無得為告訴之人或得為告訴之人不能行使告訴權者，該管檢察
    官得依利害關係人之聲請或依職權指定代行告訴人，刑事訴訟法第二百三十六條
    第一項定有明文。又告訴乃論之罪，告訴人祇須表示訴究之意思為已足，不以明
    示其所告訴者為何項罪名或言明「告訴」為必要，且依其所陳述之事實，客觀上
    已可認其有訴追之意思，仍屬合法之告訴，最高法院八十三年度台上字第四二三
    八號、九十年度台上字第七二０五號著有裁判闡釋甚明。
二、本件事故被害人丁○○因本件車禍受有頸椎第三、四節骨折、第四、五節移位、
    缺氧性腦病變之傷勢，導致四肢癱瘓、呼吸衰竭、呼吸器依賴，雖經住院、手術
    治療，中樞神經系統機能仍遺存極度障害，終身無法工作，需醫療護理及專人周
    密照顧，此經臺灣臺北地方法院檢察署檢察官、本院職權查證屬實，有偵卷第三
    十頁長庚紀念醫院診斷證明書、本院卷附天主教聖保祿修女會醫院（以下簡稱聖
    保祿醫院）桃聖業字第九二二一二號覆函在卷可考，其顯已不能行使對被告二人
    業務過失傷害犯行之告訴權，臺灣臺北地方法院檢察署檢察官因而於九十二年三
    月十七日指定丁○○胞弟丙○○為代行告訴人，於法自無不合，而丙○○經檢察
    官指定為代行告訴人後，雖未明確陳稱欲對被告乙○○「提出告訴」，此經本院
    職權勘驗偵訊筆錄明確，有勘驗筆錄暨偵訊錄音譯文可稽，惟代行告訴人丙○○
    已代被害人丁○○對被告乙○○之業務過失傷害犯行為訴追之意思，於有權偵查
    之檢察官已甚為顯然，此觀丙○○自九十一年十月十七日起之警詢筆錄、（偵卷
    第二九頁）書狀及九十二年五月二十八日偵訊筆錄關於亦要對被告甲○○提出告
    訴等記載即明，代行告訴人丙○○於本院準備程序期日中亦肯認其九十二年五月
    二十八日檢察官偵訊時所述之真意為「除被告乙○○外，亦要告被告甲○○」，
    揆諸首揭法條及裁判意旨，應認代行告訴人丙○○業已代被害人丁○○就被告乙○○之業務過失傷害犯行為訴追之表示，其訴追要件並無欠缺，合先敘明。
乙、實體方面
一、訊據被告乙○○固不否認為營業小客車司機，負責駕駛營業小客車載運乘客，為
    從事駕駛業務之人，於右揭時間駕駛車牌號碼ＢＹ－一八七號營業小客車，沿臺
    北市○○○路○段平面道路北向南方向外側車道行駛，行經該路段與長春路交岔
    路口，右轉西向擬進入長春路之際，所駕車輛右前車門、車輪、右後視鏡遭服用
    酒類達血液酒精濃度八五‧一毫克＼公合之被害人丁○○所騎乘、後載告訴人戊○○之車牌號碼ＡＢＶ－三七二號重型機車左側車身、把手遂猛力撞擊，告訴人
    戊○○因而跌落地面，受有右腕舟狀骨骨折、臉部、雙膝、雙手擦傷之傷勢，被
    害人丁○○暨所乘機車則失控續衝向路口西南方，猛力撞擊被告甲○○所駕駛、
    遇紅燈跨越路口西向東方向長春路停止線、暫停在路口西南角之車牌號碼七Ｂ－
    五四八號營業小客車左前葉子板，被害人丁○○因而彈起、跌落地面，受有頸椎
    第三、四節骨折、第四、五節移位、缺氧性腦病變之傷勢，導致四肢癱瘓、呼吸
    衰竭、呼吸器依賴等情，惟矢口否認因業務上之過失傷害人，辯稱：當日其右轉
    彎前，已經依規定注意、行駛，本件事故發生係因被害人丁○○服用酒類後超速
    行駛，且被害人可能係騎乘機車自橋下南向北方向之單行道逆向（由北向南方向
    ）駛出，其自無從察見云云。
二、經查：
（一）被告乙○○於九十一年十月十七日凌晨零時二十分許，駕駛車牌號碼ＢＹ－一
      八七號營業小客車，沿臺北市○○○路○段平面道路北向南方向外側車道行駛
      ，行經該路段與長春路交岔路口，右轉西向擬進入長春路之際，竟疏未注意右
      後方有無直行車輛並讓直行車先行，貿然右轉，適被害人丁○○服用酒類達血
      液酒精濃度八五‧一毫克＼公合程度，猶騎乘車牌號碼ＡＢＶ－三七二號動力
      交通工具重型機車後載告訴人戊○○，沿臺北市○○○路○段平面道路北向南
      方向外側車道行駛，行經該路段與長春路交岔路口，擬由北向南方向直行通過
      路口，亦疏未注意車前狀況、隨時採取必要之安全措施，見路口南北向行車管
      制號誌已轉變為黃燈，遂貿然快速前行，嗣發覺被告乙○○所駕車輛開始轉彎
      已閃煞不及，被害人丁○○、告訴人戊○○所乘機車左側車身、把手遂猛力撞
      擊被告所駕車輛右前車門、車輪、右後視鏡，告訴人戊○○因而跌落地面，受
      有右腕舟狀骨骨折、臉部一×一公分擦傷、雙膝五×四公分擦傷、雙手擦傷之
      傷勢，被害人丁○○暨所乘機車則失控續衝向路口西南方，恰被告甲○○駕駛
      車牌號碼七Ｂ－五四八號營業小客車沿臺北市○○路由西向東方向行駛，行至
      該路段與新生北路二段平面道路交岔路口，因遇行車管制號誌圓形紅燈，全車
      身跨越路口西向東方向長春路停止線、暫停在路口西南角，被害人丁○○所乘
      機車車頭遂復猛力撞擊被告甲○○所駕營業小客車左前葉子板，被害人丁○○
      因而彈起、跌落地面，受有頸椎第三、四節骨折、第四、五節移位、缺氧性腦
      病變之傷勢，導致四肢癱瘓、呼吸衰竭、呼吸器依賴之事實，業據告訴人戊○○指訴纂詳，核與證人即當日恰乘坐被告甲○○所駕營業小客車、目擊事故發
      生之乘客己○○證述情節大致相符，復有臺北市政府警察局中山分局交通分隊
      道路交通事故調查報告表、談話紀錄表、補充資料表、現場照片、車輛照片、
      診斷證明書、聖保祿醫院桃聖業字第九二二一二號覆函、臺北市政府警察局中
      山分局北市警中分刑字第０九二六六二四０一００號覆函暨臺北市立中興醫院
      臨床病理科血液酒精濃度報告單附卷可資佐憑，除被害人丁○○所乘機車是否
      自新生北路二段平面道路旁橋下（即道路交通事故調查報告表所載「下層平面
      車道」）南向北方向單行道逆向（由北向南方向）駛出，被告乙○○有無過失
      外，亦經被告乙○○、甲○○坦認不諱。
（二）其中被害人丁○○當日受有頸椎第三、四節骨折、第四、五節移位、缺氧性腦
      病變之傷勢，導致四肢癱瘓、呼吸衰竭、呼吸器依賴，雖經住院、手術治療，
      中樞神經系統機能仍遺存極度障害，終身無法工作，需醫療護理及專人周密照
      顧，達身體上重大不治傷害之程度，已經臺灣臺北地方法院檢察署檢察官、本
      院職權查證詳明，前已敘及，並有長庚紀念醫院診斷證明書、聖保祿醫院桃聖
      業字第九二二一二號覆函在考。當時天氣晴、夜間有照明、視距良好，市區○○道路乾燥、無缺陷及障礙，行車管制號誌運作正常，依被告乙○○之智識、
      能力，又無不能注意之情事，並據臺北市政府警察局中山分局交通分隊據報處
      理之員警觀察、記載明確，有道路交通事故調查報告表、現場照片可稽。
（三）又被害人丁○○事故後於當日凌晨一時四十分許經急診之馬偕紀念醫院抽血採
      檢送驗結果，血液酒精濃度達八五‧一毫克＼公合，折合呼氣酒精濃度０‧四
      二五五毫克＼公升，亦經本院職權查明，有臺北市政府警察局中山分局北市警
      中分刑字第０九二六六二四０一００號覆函暨臺北市立中興醫院臨床病理科血
      液酒精濃度報告單可參，而呼氣酒精濃度已達每公升０．五五亳克（０．五五
      亳克＼公升）以上，肇事率為一般正常人之十倍，認為已達不能安全駕車之標
      準，此業經法務部八十八年五月十八日以法八八檢字第００一六六九號函告週
      知；而就醫學文獻所知，酒精對人體造成之影響，於呼氣時酒精濃度達每公升
      ０‧二五亳克（約合體內血液中酒精濃度五０亳克＼公升或百分之零點零五）
      即會輕度中毒，造成輕度協調功能降低，呼氣酒精濃度達每公升０‧五亳克時
      （約合體內血液中酒精濃度一００亳克＼公升或百分之零點一）屬輕到中度中
      毒症狀，出現反應較慢、感覺減低、影響駕駛之狀況，又飲酒後一小時許，其
      體內血液酒精濃度可達最高，飲酒一小時後其體內之酒精濃度隨即消減，此亦
      分別有行政院國軍退除役官兵輔導委員會臺北榮民總醫院八十八年八月五日（
      八八）北總內字第二六八六八號函、八十八年十月二十六日（八八）院賓文廉
      字第一三四０七號臺灣高等法院函附台北醫學院附設醫院精神科主任蔡尚穎「
      酒精對人體生理與行為之影響」一文可據，本件被害人丁○○肇事時之血液酒
      精濃度既達八五‧一毫克＼公合，折合呼氣酒精濃度為０‧四二五五毫克＼公
      升，自已達輕度中毒、輕度協調功能降低程度，參諸被害人丁○○所乘機車當
      日在地面並未留下煞車痕跡，而衡諸常情，轉彎車為免失控翻覆、車速均較為
      緩慢，被害人丁○○應可輕易察覺前方被告乙○○所駕車輛及其動向，其竟全
      然未為減速、閃避，且本件事故車輛撞擊力道非輕，此觀交通事故補充資料表
      、車輛照片、診斷證明書所示被告所駕營業小客車及被害人所乘機車事故後均
      明顯凹陷、破損、碎片四散飛濺、被害人丁○○、告訴人戊○○均因撞擊力彈
      起、拋跌、傷勢甚為嚴重等節即明，是被害人丁○○已因服用酒類致注意力、
      反應力、平衡感、穩定性、守法意識、駕駛能力均降低、未注意車前狀況、未
      為煞車、閃避等必要安全措施，應堪認定。
（四）被告乙○○雖矢口否認因業務上之過失傷害人，一再辯稱當日其右轉彎前，已
      經依規定注意、行駛，本件事故發生係因被害人丁○○服用酒類後超速行駛，
      且被害人可能係騎乘機車自橋下南向北方向之單行道逆向（由北向南方向）駛
      出，其自無從察見云云，然被害人丁○○所乘機車當日係行駛臺北市○○○路
      ○段平面道路北向南方向外側車道，並非行駛該路段南向北方向單行道之「下
      層平面道路」，此經告訴人戊○○證述詳明，且與證人己○○證述情節吻合，
      況被告乙○○當庭自承碰撞前其全然未察見被害人丁○○所乘機車，被害人所
      乘機車逆向行駛該下層平面道路一節，係其自行臆測，並無任何證據可資參佐
      ，則被害人丁○○所乘機車當日係行駛臺北市○○○路○段北向南方向外側車
      道，並非行駛該路段南向北方向單行道之「下層平面道路」，亦足認定。
（五）按道路交通安全規則所用名詞「汽車」指在道路上不依軌道或電力架線而以原
      動機行駛之車輛（包括機器腳踏車）；前項第一款所指之汽車，如本規則同一
      條文或相關條文就機器腳踏車另有規定者，係指除機器腳踏車以外四輪以上之
      車輛；汽車行駛至交岔路口，其行進、轉彎，應依左列規定：（六）轉彎車應
      讓直行車先行；汽車行駛時，駕駛人應注意車前狀況、隨時採取必要之安全措
      施，道路交通安全規則第二條第一項第一款、第二項、第一百零二條第一項第
      六款前段、第九十四條第三項已有明文規定。本件被告乙○○於九十一年十月
      十七日凌晨零時二十分許，駕駛車牌號碼ＢＹ－一八七號營業小客車，沿臺北
      市○○○路○段平面道路北向南方向外側車道行駛，行經該路段與長春路交岔
      路口，右轉西向擬進入長春路之際，當時天氣晴、夜間有照明、視距良好，市
      區○○道路乾燥、無缺陷及障礙，行車管制號誌運作正常，依其智識、能力，
      又無不能注意之情事，業如前述，被告乙○○竟疏未注意右後方有無直行車輛
      並讓直行車先行，於全然未發覺右後方有無直行車輛情形下貿然右轉，適被害
      人丁○○服用酒類達血液酒精濃度八五‧一毫克＼公合（折合呼氣酒精濃度０
      ‧四二五五毫克＼公升）程度，猶騎乘車牌號碼ＡＢＶ－三七二號動力交通工
      具重型機車後載告訴人戊○○，沿臺北市○○○路○段平面道路北向南方向外
      側車道行駛，行經該路段與長春路交岔路口，擬由北向南方向直行通過路口，
      亦疏未注意車前狀況、隨時採取必要之安全措施，因酒後注意力、反應力、平
      衡感、穩定性、守法意識、駕駛能力均降低、見路口南北向行車管制號誌已轉
      變為黃燈，遂貿然快速前行，嗣發覺被告乙○○所駕車輛開始轉彎已閃煞不及
      ，被害人丁○○、告訴人戊○○所乘機車左側車身、把手遂猛力撞擊被告乙○○所駕車輛右前車門、車輪、右後視鏡，告訴人戊○○因而跌落地面，受有右
      腕舟狀骨骨折、臉部、雙膝、雙手擦傷之傷勢，被害人丁○○暨所乘機車則失
      控續衝向路口西南方，恰被告甲○○駕駛車牌號碼七Ｂ－五四八號營業小客車
      沿臺北市○○路由西向東方向行駛，行至該路段與新生北路二段平面道路交岔
      路口，因遇行車管制號誌圓形紅燈，全車身跨越路口西向東方向長春路停止線
      、暫停在路口西南角，被害人丁○○所乘機車車頭遂復猛力撞擊被告甲○○所
      駕營業小客車左前葉子板，被害人丁○○因而彈起、跌落地面，受有頸椎第三
      、四節骨折、第四、五節移位、缺氧性腦病變之傷勢，導致四肢癱瘓、呼吸衰
      竭、呼吸器依賴，雖經住院、手術治療，中樞神經系統機能仍遺存極度障害，
      終身無法工作，需醫療護理及專人周密照顧，達身體上重大不治傷害之程度，
      被告乙○○有轉彎車未注意有無直行車輛、未讓直行車先行之過失，且其過失
      行為與被害人丁○○、告訴人戊○○之傷勢間，有相當因果關係，就被告乙○○之過失部分，臺北市車輛行車事故鑑定委員會亦同此認定，有臺北市車輛行
      車事故鑑定委員會北鑑審字第０九二三０一０一七００號覆函暨鑑定意見書、
      附圖、說明在卷可參，雖被害人丁○○亦有未注意車前狀況、隨時採取必要安
      全措施之過失，但被害人之過失並不能解免被告之過失，併此敘明。
（六）綜上所述，則本件被告乙○○部分事證已臻明確，其所辯咸為卸責、避就之詞
      ，洵無可採，其犯行已堪認定，應依法論科。
三、被害人丁○○因本件事故受有頸椎第三、四節骨折、第四、五節移位、缺氧性腦
    病變之傷勢，導致四肢癱瘓、呼吸衰竭、呼吸器依賴，雖經住院、手術治療，中
    樞神經系統機能仍遺存極度障害，終身無法工作，需醫療護理及專人周密照顧，
    達身體上重大不治傷害之程度，均已論及，依刑法第十條第四項第六款之規定，
    應屬重傷害，是核被告乙○○所為，係犯刑法第二百八十四條第二項前段業務過
    失傷害及同條項後段之業務過失傷害致重傷罪。被告乙○○以一過失行為造成被
    害人丁○○重傷及告訴人戊○○受傷，係以一行為觸犯業務過失傷害致重傷罪及
    業務過失傷害罪二罪名，為想像競合犯，應依刑法第五十五條之規定，從一重之
    業務過失傷害致重傷罪處斷。被告肇事後，於警員前往現場及醫療院所處理時，
    不逃避接受裁判而當場向警員自首、承認為肇事人而願接受裁判，有自首調查報
    告表可按，被告於有權偵查犯罪之機關尚不知犯罪事實及犯罪人之前自首而願接
    受裁判，應依刑法第六十二條前段之規定減輕其刑。爰審酌被告乙○○並無前科
    、素行良好，有臺灣高等法院被告全國前案紀錄表可佐，因一時貪便求快、疏未
    遵守道路交通安全規則因而肇事致被害人丁○○受重傷、告訴人戊○○受傷，犯
    後雖旋即自首，但否認犯行、未見悔意反省，被害人丁○○傷勢嚴重、身心受創
    甚鉅，告訴人戊○○傷勢亦非輕，被害人丁○○家屬親友亦因而承負重大壓力與
    負擔，犯罪所生危害極鉅，肇事迄今已逾一年六月猶未與被害人達成和解、賠償
    被害人所受損失，但本件事故之發生，被害人丁○○亦有過失等一切情狀，量處
    如主文所示之刑，以資懲儆。
貳、無罪部分：
一、公訴意旨略以：被告甲○○為營業小客車司機，負責駕駛營業小客車載運乘客，
    為從事駕駛業務之人；九十一年十月十七日凌晨零時二十分許，被告甲○○駕駛
    車牌號碼七Ｂ－五四八號營業小客車沿臺北市○○路由西向東方向行駛，行至該
    路段與新生北路二段平面道路交岔路口，因遇行車管制號誌圓形紅燈，全車身跨
    越路口西向東方向長春路停止線、暫停在路口西南角，適被告乙○○駕駛車牌號
    碼ＢＹ－一八七號營業小客車，沿臺北市○○○路○段平面道路北向南方向外側
    車道行駛，行經該路段與長春路交岔路口，右轉西向進入長春路，疏未注意右後
    方有無直行車輛並讓直行車先行，貿然右轉，與被害人丁○○所騎乘、亦沿新生
    北路二段平面道路北向南方向外側車道行駛、擬由北向南方向直行通過路口之車
    牌號碼ＡＢＶ－三七二號重型機車碰撞，被害人丁○○暨所乘機車並旋失控衝向
    路口西南方、猛力撞擊被告甲○○所駕營業小客車左前葉子板，被害人丁○○因
    而受有頸椎骨折、移位、缺氧性腦病變之傷勢，導致四肢癱瘓、呼吸衰竭、呼吸
    器依賴，雖經住院、手術治療，中樞神經系統機能仍遺存極度障害，終身無法工
    作，需醫療護理及專人周密照顧，達身體上重大不治傷害之程度，經檢察官指定
    丙○○為代行告訴人，丙○○代被害人丁○○對被告甲○○提出告訴，因認被告
    甲○○涉犯刑法第二百八十四條第二項後段業務過失傷害致重傷罪嫌。
二、本件檢察官認被告甲○○觸犯前開業務過失傷害致重傷罪嫌，係以被告甲○○
    坦承於上揭時、地駕駛車牌號碼七Ｂ－五四八號營業小客車全車身超越停止線停
    等紅燈，左前葉子板遭被害人丁○○所騎乘、已先與被告乙○○所駕營業小客車
    擦撞、失控衝向路口西南角之車牌號碼ＡＢＶ－三七二號重型機車車頭碰撞，被
    害人丁○○因而受有頸椎骨折、移位、缺氧性腦病變之傷勢，導致四肢癱瘓、呼
    吸衰竭、呼吸器依賴等情、證人己○○之證詞、臺北市政府警察局中山分局
    交通分隊道路交通事故調查報告表、談話紀錄表、補充資料表、現場照片、車輛
    照片、診斷證明書、聖保祿醫院桃聖業字第九二二一二號覆函為論據。訊據被
    告甲○○堅決否認有業務過失致重傷犯行，辯稱：其所駕車輛雖超越停止線停等
    紅燈，但並未阻擋被害人丁○○所乘機車行向，其無法預見被害人丁○○竟酒後
    騎乘機車高速衝撞其車輛，且被害人丁○○之傷勢係因其未妥適配戴安全帽所致
    等語。
三、按行為人之過失行為雖違反客觀注意義務，致發生一定之結果，如其結果並無預
    見或無避免之可能，仍不能令其負過失責任；是必須行為人對於因過失行為所發
    生之結果有所預見，並能採取適當措施，以避免其發生，即所謂具有主觀預見及
    避免之可能性，竟未預見，又未避免，始應負過失責任；又刑法上之過失，其過
    失行為與結果間，在客觀上有相當因果關係始得成立，所謂相當因果關係，係指
    依經驗法則，綜合行為當時所存在之一切事實，為客觀之事後審查，認為在一般
    情形下，有此環境、有此行為之同一條件，均可發生同一之結果者，則該條件即
    為發生結果之相當條件，行為與結果即有相當之因果關係，反之，若在一般情形
    下，有此同一條件存在，而依客觀之審查，認為不必皆發生此結果者，則該條件
    與結果並不相當，不過為偶然之事實而已，其行為與結果間即無相當因果關係，
    最高法院著有七十六年度台上字第一九二號判例可資參照。
四、經查：
（一）本件被害人丁○○所乘機車撞擊被告甲○○所駕車輛左前葉子板前，左側車身
      、把手已先與被告乙○○所駕車輛右前車門、車輪、右後視鏡碰撞，機車後座
      乘客戊○○並已因撞擊力跌落地面受傷，此經本院審認如前，並與被告乙○○
      、告訴人戊○○、證人己○○所述情節及臺北市政府警察局中山分局交通分隊
      道路交通事故調查報告表、談話紀錄表、補充資料表、現場照片、車輛照片所
      載一致，參諸被告乙○○所駕營業小客車碰撞後有明顯凹陷、破損、跌落地面
      之告訴人戊○○傷勢亦非輕，前均敘及，被告乙○○所駕營業小客車右側後視
      鏡與被害人丁○○所乘機車碰撞後，復與車身分離、飛起越過長春路東向西方
      向寬度共計達七‧三公尺之二車道、及被告甲○○所駕營業小客車，掉落在距
      離長春路南側路緣八‧九公尺處之路口西南角人行道內，此有道路交通事故調
      查報告表可佐，足見被害人丁○○所乘機車與被告乙○○所駕營業小客車碰撞
      力道非輕，機車已因撞擊力失控、偏離原行向。
（二）而被告甲○○所駕營業小客車當日停等紅燈之位置，依道路交通事故調查報告
      表、現場照片所示，係在臺北市○○路與新生北路二段平面道路交岔路口西南
      角、全車身均已超出長春路西向東方向停止線、車頭朝東、車身則呈東－西走
      向，但車頭距離新生北路二段平面道路北向南方向車道西側路緣延伸線尚有一
      ‧六公尺，前車身在路口西側南北向行人穿越道上，車頭前方仍有寬約一公尺
      之枕木紋行人穿越道標線，參諸該行人穿越道係供行人於新生北路二段平面道
      路南北向車流通行之際在該處南北向步行穿越長春路，亦即南北向行人穿越道
      之位置應無干擾、阻礙南北向車流之可能，故被告甲○○辯稱當日其所駕車輛
      停等紅燈之位置，雖已違反交通標線「停止線」之指示，其車身並未侵入、阻
      礙沿新生北路二段北向南方向平面道路行駛車輛之行進方向，非無可採。
（三）執之，被告甲○○所駕車輛違規停等紅燈之位置既未侵入、阻礙沿新生北路二
      段北向南方向平面道路行駛車輛之行進，被害人丁○○所乘機車當日復係因與
      其他車輛劇烈碰撞後失控、偏離原行向，被告甲○○之違規超越停止線停等紅
      燈行為顯非必然造成與沿新生北路二段平面道路行駛之被害人丁○○所乘機車
      碰撞之結果，揆諸上揭判例、說明，被告甲○○之行為與被害人丁○○重傷之
      結果間，並無相當因果關係。
五、綜上，被告甲○○之行為與被害人丁○○重傷之結果間，既無相當因果關係，此
    外復查無其他積極、具體確切之證據，足資證明被告甲○○有觸犯刑法第二百八
    十四條第二項後段業務過失傷害致重傷之犯行，不能證明被告甲○○犯罪，自應
    對之為無罪之諭知。
據上論斷，應依刑事訴訟法第二百九十九條第一項前段、第三百零一條第一項，刑法
第二百八十四條第二項、第五十五條、第六十二條前段、罰金罰鍰提高標準條例第一
條前段，判決如主文。
本案經檢察官黃東焄到庭執行職務。
中　　　華　　　民　　　國　　九十三　　年　　　五　　　月　　二十八　　日
                              臺灣臺北地方法院交通法庭
                                  審判長法　官  洪  文  慧
                                        法　官  鄧  德  倩
                                        法　官  陳  婷  玉
右正本證明與原本無異。
如不服本判決，應於判決送達後十日內向本院提出上訴狀（應抄附繕本）。告訴人或
被害人如對於本判決不服者，應具備理由請求檢察官上訴，其上訴期間之計算係以檢
察官收受判決正本之日期為準。
                                        書記官  江  虹  儀
中　　　華　　　民　　　國　　九十三　　年　　　五　　　月　　二十八　　日
